---
title: "정규표현식과 stringr"
author: "박찬엽"
date: "2017년 7월 11일"
output:
  ioslides_presentation:
    widescreen: true
    self_contained: true
---

```{r setup, include=FALSE}
knitr::opts_chunk$set(cache = T)

```

## 목차

  - 정규표현식
    - 소개
    - 메타문자
    - 함께 사용하는 함수
    - 예시
  - stringr
    - 패키지 소개
    - 실습


## 과제 확인

[예시 코드](https://github.com/mrchypark/dabrp_classnote2/blob/master/assign3.R)

# 정규표현식

## 정규표현식이란

![](http://cfile26.uf.tistory.com/image/2358834252D034FF1E4FE5)

## 정규표현식이란

특정한 규칙을 가진 문자열의 집합을 표현하는데 사용하는 형식 언어

-> 문법을 외워야 해서 읽고 사용하기 어려움

-> 익숙해지면 글자를 다루는 코드를 잘 작성할 수 있음

## R의 정규표현식

콘솔에 `?regex`를 입력해 보세요


- 요약
    - 표준문법인 POSIX와 perl방식의 PCRE 2가지가 대표적이며
    - R은 POSIX의 basic과 Extended 중 Extended를 지원
    - `perl = T` 옵션으로 PCRE 방식을 사용할 수도 있음
    
## 유용한 페이지

[정규표현식 설명](http://www.nextree.co.kr/p4327/)    

[정규표현식 시각화](https://regexper.com/)    

[R for data science#strings](http://r4ds.had.co.nz/strings.html)    

[정규표현식의 R에서 사용(한글)](https://statkclee.github.io/ds-authoring/regex-r.html)    

## 메타문자

- `^` : 문자열의 시작    
- `$` : 문자열의 종료    
- `.` : 어떤 문자던 한 개를 표현    
- `[]`: 문자클래스로서 괄호안에 조건에 해당하는 글자 한 개를 표현    
- `?` : 앞에 있는 문자가 없거나 하나    
- `+` : 앞에 있는 문자가 하나 이상    
- `*` : 앞에 있는 문자가 없거나 하나 이상    
- `{n,m}` : 앞 문자가 n개 이상 m개 이하    
- `()` : 하나의 그룹으로 지정하고 글자처럼 취급하며 이후에 \1 등으로 사용 가능

## 단순 매칭

`grep`은 찾고자하는 문자열이 있는지 찾아주는 함수입니다. 단순 매칭의 경우 찾고자하는 패턴에 `character` 데이터를 입력해주면 같은 글자를 가진 `vector`의 위치를 반환합니다.

`grep(찾고자하는 패턴, 대상벡터)`

`?grep`를 실행해서 확인해 보세요.

```{r}
data<-c("apple","banana","banano")
grep("banana", data)
grepl("banana", data)
```

## 문자열의 시작

단순 매칭하는 상황에서 `"`안에 패턴을 작성할 때 `^`을 맨 앞에 같이 사용하면 그 뒤의 글자로 `시작`하는 데이터만 찾습니다.

```{r}
data<-c("apple","banana","banano", "a banana")
grep("banana", data)
grep("^banana", data)
```

## 문자열의 끝

단순 매칭하는 상황에서 `"`안에 패턴을 작성할 때 `$`을 맨 뒤에 같이 사용하면 그 앞의 글자로 `끝`나는 데이터만 찾습니다.

```{r}
data<-c("apple","banana","banano", "a banana", "a banana a")
grep("banana", data)
grep("banana$", data)
```

## 완전히 일치하는 경우만

문자열의 시작과 끝을 강제하는 방법을 배웠으니 완전히 일치하는 방법을 사용할 수 있게 되었습니다.

```{r}
data<-c("apple","banana","banano", "a banana", "a banana a")
grep("banana", data)
grep("^banana$", data)
```

## 사용해 보기

- nycflights13 패키지의 airports 데이터에 이름에 `New`가 `포함`되는 데이터는 몇 개 인가?
- nycflights13 패키지의 airports 데이터에 이름이 `New`로 `시작`하는 데이터는 몇 개 인가?

```{r}
if (!require(nycflights13)) install.packages("nycflights13")
library(nycflights13)
head(airports, 3)
```

## 임의의 글자 한 개

`.` 은 정규표현식에서 무엇이든 한 개의 글자를 의미합니다.

```{r}
x <- c("apple", "banana", "pear")
grep(".a.", x)
```

## 메타문자를 글자그대로

`\`를 메타문자 앞에 쓰면 메타문자로서가 아니라 글자 그대로로 인식합니다. 그런데 `\` 또한 메타문자로서 동작하기 때문에 `\\`를 작성해주어야 합니다.

```{r}
x <- c("apple", "banana", "pear", ".apple")
grep("\\.a.", x)
```
```{r, eval=FALSE}
grep("\.a.", x)
```
```
Error: '\.' is an unrecognized escape in character string starting ""\."
```

## 문자 클래스

문자 클래스를 표현하는 `[]`는 대괄호 안에 있는 글자 하나하나가 문자클래스로 가능한 경우입니다. 예를 들어 `[02468]`이라고 하면 0, 2, 4, 6, 8 중 하나의 글자면 같은 패턴으로 이해합니다.

```{r}
x <- c("123", "1357","999990","1133")
grep("[02468]", x)
```

문자 클래스 내에서는 `^`가 지정한 글자들을 제외하고라는 뜻입니다.

```{r}
x <- c("123", "1357","999990","0200","02468")
grep("[^02468]", x)
```

## 문자 클래스의 연속

작성하는 문자 클래스가 범위를 가질 경우 `-`를 통해서 앞에 글자에서부터 뒤의 글자까지라는 의미로 사용합니다. 예를 들어 숫자 전체는 `[0-9]`로 표현되고 소문자 알파벳 전체라면 `[a-z]`라고 합니다. 알파벳 전체는 `[a-zA-Z]`라고 합니다. 한글도 동작해서 `[ㄱ-ㅎ]`(자음 전체), `[가-힣]`(한글 전체) 등등도 지원합니다.


## 관례적 문자 클래스

문자 클래스는 관례적으로 여러 단축 표현이 있습니다. `[[:xxxx:]]`의 형태를 띄고 의미는 아래와 같습니다.

[[:ascii:]]	 ASCII 문자(모두 128)    
[[:alpha:]]	 알파벳 문자(영문자)    
[[:digit:]]	 숫자    
[[:alnum:]]	 영문자와 숫자    
[[:blank:]]	 빈 문자(스페이스, 탭 등 전체)    
[[:space:]]	 공백 문자    
[[:lower:]]	 소문자    
[[:upper:]]	 대문자    


[기타 문자클래스](https://opentutorials.org/course/730/4570)

## 사용해 보기

- nycflights13 패키지의 airports 데이터에 이름이 숫자로 끝나는 데이터는 몇 개 인가? (2가지)

```{r}
if (!require(nycflights13)) install.packages("nycflights13")
library(nycflights13)
head(airports, 3)
```


## 앞의 글자가 없거나 하나

`?`는 글자 뒤에 붙어서 그 글자가 한개 있거나 없는 경우 모두를 표현할 때 사용합니다.

```{r}
x <- c("apple", "banana", "pear", "aple")
grep("app?", x)
```

## 앞의 글자가 하나 이상

`+`는 글자 뒤에 붙어서 그 글자가 한개 `이상` 연속하는 모두를 표현할 때 사용합니다.

```{r}
x <- c("apple", "banana", "pear", "aple")
grep("p+", x)
grep("ap+", x)
```

## 앞의 글자가 없거나 하나 이상

`*`는 글자 뒤에 붙어서 그 글자가 없는 경우부터 여러 개 연속하는 모두를 표현할 때 사용합니다.

```{r}
x <- c("apple", "banana", "pear", "aple", "abble","appppppppple")
grep("app*", x)
```

## 글자의 갯수를 조절하기

앞의 메타 문자는 모두 없거나 하나, 아니면 갯수와 상관없이 연속되는 경우를 뜻합니다. 그래서 이제 몇 개에서 부터 몇 개까지만 연속하는 것을 찾고 싶을 때 사용하는 문법이 있습니다. `{ }`은 몇 가지 사용법이 있는데,

`{n}`   : 글자가 `n`개인 경우    
`{n, }` : 글자가 `n`개 이거나 더 많은 경우
`{ ,m}` : 글자가 `m`개 이거나 더 적은 경우
`{n,m}` : 글자가 `n`개에서 부터 `m`개 사이에 있는 경우

## 정말 그렇게 동작할까

`a{3}`은 `a`가 3개 연속하는 경우를 뜻합니다. 하지만 `aaaa`또한 3개 연속하는 경우가 그 안에 있기 때문에 조건을 만족하게 됩니다. 이렇기 때문에 항상 생각하는 대로 동작하는지 확인해야 합니다.

```{r}
x <- c("a","aa","aaa","aaaa","aaaaa")
grep("a{3}", x)
grep("^a{3}$", x)
grep("a{3,}", x)
grep("a{,3}", x)
grep("a{2,3}", x)
```

## `?`를 활용한 조절

일반적으로 갯수가 더 많은 갯수의 결과를 보여주는데, 갯수를 의미하는 메타문자 뒤에 `?`를 붙이면 더 적은 갯수의 결과를 보여주는 것으로 변경됩니다.

??    : 0 또는 1개를 뜻하는데 0을 선호

+?    : 1개 또는 이상을 뜻하는데 가능한 적은 갯수를 선호

*?    : 0개 또는 이상을 뜻하는데 가능한 적은 갯수를 선호

{n,}? : n개 또는 이상을 뜻하는데 가능한 적은 갯수를 선호

{n,m}?: n개에서 m개 사이를 뜻하는데 가능한 적은 갯수를 선호

## `?`를 활용한 조절의 사용예

아무 글자(`.`)가 모든 갯수가 가능한(`*`) 구성이 <p>와 </p>사이에 있는 경우입니다. `.*`과 `.*?`가 어떻게 다르게 동작하는지 확인해 보세요.

```{r, warning=FALSE}
stri<-"<p> <em>안녕</em>하세요 </p><p>테스트입니다.</p>"
sub("<p>.*</p>","tar",stri)
sub("<p>.*?</p>","tar",stri)
```


## 그룹

정규표현식에서는 글자 하나하나를 하나의 개체로 인식합니다. 예를 들어 `abcabcabc`같은 경우 지금 까지 배운 내용으로는 단순 매칭하는 방법밖에 없습니다. 이때 그룹을 사용하면 `(abc)+`이나 `(abc){3}`로 표현할 수 있습니다. `()`는 괄호 안에 있는 글자 전체를 하나의 글자로 인식할 수 있게 해줍니다.

```{r}
x <- c("abc","abcabc","abcabcadc","abcabcabc","adcabcabcabc")
grep("(abc){3}", x)
```

## 그룹의 캡쳐 및 사용

그룹은 `sub`등 치환 기능을 사용할 때 더욱 빛을 발합니다. 찾는 패턴에서 그룹을 지어둔 내용은 순서대로 `\\1`, `\\2`의 방법으로 바꿀 패턴에서 사용할 수 있습니다.

```{r}
x <- c("^ab", "ab", "abc", "ab 12")
gsub("(ab) 12", "\\1 34", x)
```

## `또는`의 사용

`|`는 `or`의 뜻으로 사용하는 글자입니다. 우선 단순 매칭에서 사용하는 경우입니다.
`()`과 함께 사용할 수도 있습니다.
```{r}
x <- c("^ab", "ab", "ac", "abc", "abd", "abe", "ab 12")
grep("abc|abd", x)
grep("a(c|bd)", x)
```



## 함께 사용하는 함수

grep    : 찾고자 하는 패턴이 있는 벡터의 위치를 결과로 줌    
grepl   : 찾고자 하는 패턴 인지를 TRUE, FALSE 벡터로 표현    

sub     : 찾고자 하는 첫번째 패턴을 두번째 인자로 바꿈    
gsub    : 찾고자 하는 모든 패턴을 두번째 인자로 바꿈    

regexpr : 찾고자 하는 패턴의 글자내 시작점을 결과로 줌    
gregexpr: 찾고자 하는 패턴의 글자내 위치를 모두 결과로 줌    

dir     : 찾고자 하는 패턴의 파일 이름을 결과로 줌    

strsplit: 자르고자 하는 패턴으로 글자 데이터를 자름    

apropos : Environment에 보여주지 않는 기본 객체들을 보여줌    
* find : 객체가 어디에 포함되어있는지 보여줌    

# 주요 사용예

## 우편번호

우리나라는 새로운 방식인 "12345"와 "123-456"의 두 가지 방식으로 우편번호를 사용하고 있습니다.

```{r, eval=FALSE}
^[0-9]{3}([0-9]{2}|-[0-9]{3})&
```

[시각화 보러가기](https://regexper.com/#%5E%5B0-9%5D%7B3%7D(%5B0-9%5D%7B2%7D%7C-%5B0-9%5D%7B3%7D)%26)

## 주민등록번호

주민등록번호 또한 많이 사용하는 데이터입니다. 조건에 부합하는 데이터가 얼마나 되는지 확인하는데 유용합니다.

```{r, eval=FALSE}
^([0-9]{2}(0[1-9]|1[0-2])(0[1-9]|[12][0-9]|3[01]))-[1-4][0-9]{6}$
```

[시각화 보러가기](https://regexper.com/#%5E(%5B0-9%5D%7B2%7D(0%5B1-9%5D%7C1%5B0-2%5D)(0%5B1-9%5D%7C%5B12%5D%5B0-9%5D%7C3%5B01%5D))-%5B1-4%5D%5B0-9%5D%7B6%7D%24)

## 전화번호

다양한 입력방식의 전화번호를 전화번호로 인지하는 방법을 알아보겠습니다.

```{r, eval=FALSE}
^\\(?[0-9]{2,3}\\)?[-. ]?[0-9]{3,4}[-. ]?[0-9]{4}$
```

[시각화 보러가기](https://regexper.com/#%5E%5C(%3F%5B0-9%5D%7B2%2C3%7D%5C)%3F%5B-.%20%5D%3F%5B0-9%5D%7B3%2C4%7D%5B-.%20%5D%3F%5B0-9%5D%7B4%7D%24)

그룹과 `gsub`로 양식을 통일시킬 수도 있습니다.
```{r, eval=FALSE}
gsub("^\\(?([0-9]{2,3})\\)?[-. ]?([0-9]{3,4})[-. ]?([0-9]{4})$",
      "(\\1) \\2-\\3",data)
```

## 이메일 주소

이메일은 중간에 `@`표시가 있으며 뒤에 서비스명 주소는 `.com`등 `.`을 포함하고 짧은 문자열로 구성되어 있습니다. `co.kr`같은 경우도 고려해야 합니다.

```{r, eval=FALSE}
/^([a-z0-9_\\.-]+)@([0-9a-z\\.-]+)\.([a-z\\.]{2,6})$/

```

[시각화 보러가기](https://regexper.com/#%2F%5E(%5Ba-z0-9_%5C%5C.-%5D%2B)%40(%5B0-9a-z%5C%5C.-%5D%2B)%5C.(%5Ba-z%5C%5C.%5D%7B2%2C6%7D)%24%2F)


## 인터넷 주소

인터넷 주소 또한 다양한 방법이 있습니다. 

```{r, eval=FALSE}
/^(https?:\\/\\/)?([\\da-z\\.-]+)\\.([a-z\\.]{2,6})([\\/[[:word:]]_\\.-]*)*\\/?$/
```

[시각화 보러가기](https://regexper.com/#%2F%5E(https%3F%3A%5C%2F%5C%2F)%3F(%5B0-9a-z%5C.-%5D%2B)%5C.(%5Ba-z%5C.%5D%7B2%2C6%7D)(%5B%5C%2F%5Cw_%5C.-%5D*)*%5C%2F%3F%24%2F)

# stringr

## 소개

stringr은 tidyverse 패키지에 포함되어 있는 글자 조작용 패키지로 [ICU](http://site.icu-project.org/)라고 불리는 C library의 wrapper인 [stringi](https://github.com/gagolews/stringi) 패키지를 기반으로 하고 있습니다.

총 패턴 매칭, 공백 관리, 지역 문자, 헬퍼의 4가지 카테고리의 함수를 제공합니다.


## 패턴 매칭

str_count : 찾고자 하는 패턴이 몇 개가 있는지 셈    
str_detect : 찾고자 하는 패턴이 있는지 TRUE/FALSE로 반환    
str_extract str_extract_all : 찾는 패턴을 뽑아서 출력    
str_locate str_locate_all : 찾는 패턴의 글자내 시작점과 끝점을 출력    
str_match str_match_all : 찾는 패턴을 뽑아주는데 캡쳐 그룹도 같이 제공    
str_replace str_replace_all : 찾는 패턴을 다른 내용으로 바꿈    
str_split str_split_fixed : 지정한 패턴으로 글자를 나눔    
str_subset : 찾는 패턴이 있는 위치의 데이터를 출력    
str_which : 찾는 패턴이 있는 데이터의 위치를 출력    
str_view str_view_all : html로 매칭된 내용을 출력    
fixed : 글자 그대로를 매칭할 것인지를 결정    

## 공백 관리

str_pad : 글자의 좌, 우 혹은 양쪽에 띄어쓰기를 추가    
str_trim : 글자의 좌, 우 혹은 양쪽에 있는 공백문자를 제거    

## 지역 문자

str_order str_sort : 순서를 정렬    
str_to_upper str_to_lower str_to_title : 알파벳의 경우 변경    

## 헬퍼

str_c : 글자 벡터를 하나의 글자 데이터로 합침    
str_conv : 글자의 인코딩을 조절    
str_dup : 글자들을 반복하여 합침    
str_length : 글자의 길이를 셈    
str_replace_na : 자료형 NA를 글자 NA로 변경    
str_trunc : 일정 글자 길이 이후를 줄임표로 자름    
str_sub : 글자의 시작점과 끝점을 지정하여 추출    

## 예시

[예시 코드](https://github.com/mrchypark/dabrp_classnote2/blob/master/codeForClass4.R)

## 과제

1. recomen의 item.csv 파일을 불러와주세요.    
    - cate_3_name 이 "립"으로 시작하는 제품을 판매하는 파트너사    
    - cate_3_name 이 "소스"로 끝나는 제품    
    - "/" 로 합쳐져 있는 cate_3_name를 모두 잘라서 유일한 제품명만 세면 모두 몇개 인가요?    

2. `./data` 폴더의 `elevatorkr16.csv` 는 2016년 대한민국에 등록된 승강기 목록입니다. 이 데이터를 바탕으로 아래 문제를 풀어주세요.    
    - (주)가 포함되고 빌딩으로 끝나는 건물명을 가진 건물의 수    
    - 지역 이름 중 `2글자+시`로 이루어진 지역이 속한 도의 리스트    
    - 승강기 종류중 마지막 글자가 `용`이 아닌 것의 리스트    

## 과제

3. 아래 조건에 해당하는 정규표현식 패턴을 작성해주세요.    
    - 국내 휴대전화번호    
    - html의 주석 `<!-- 주석내용 -->`    
    - [IPv4](https://ko.wikipedia.org/wiki/IPv4)    

4. dabrp_class2 프로젝트를 연 후 `dir` 함수를 이용해서 아래 질문에 답해주세요.    
    - `class2assignment` 폴더의 `db` 확장자 파일의 갯수    
    - working diractory 에서 `R` 확장자 파일의 리스트    
    - 모든 곳에서 `R` 확장자 파일의 리스트 (recursive 인자 참고)    
