---
title: "모델 적용을 위한 전처리"
author: "박찬엽"
date: "2017년 7월 19일"
output:
  ioslides_presentation:
    widescreen: true
    self_contained: true
---

```{r setup, include=FALSE}
knitr::opts_chunk$set(cache = T)

```

## 목차

  - 전처리를 위한 사전 지식
      - 자료형
      - 변수와 함수
  - 모델을 위한 전처리
      - 문제 해결이란
      - 회귀 모델
      - 군집 알고리즘
      - 연관 분석


## 과제 확인

[예시 코드](https://github.com/mrchypark/dabrp_classnote2/blob/master/assign4.R)

# 전처리를 위한 사전 지식

## 자료형

R은 기본 자료형과 벡터, 리스트, 서드파티 자료형을 가지고 있습니다.

![](https://yuml.me/ee0bc27f)

## 기본 자료형

  - 논리형: TRUE / FALSE
  - 실수형: 숫자 자료형이며 소수점 이하값을 포함하는 형태
  - 정수형: 숫자 자료형 소수점 이하가 없음
  - 문자형: 글자 자료형이며 `"` 또는 `'`로 감싸서 표현
  - 기타: 복소수나 원시형 등

## 논리형

R에서 논리형은 `logical`이라고 표현하고, 모두 대문자인 `TRUE`와 `FALSE`가 각각의 의미를 지닙니다. 약어로써 `T`와 `F` 또한 사용합니다.

```{r}
TRUE
FALSE
T
F
x<-T
x
class(x)
```

## 실수형

R에서 실수형은 `numeric`이라고 표현하고, 기본으로 동작하는 숫자 자료형입니다. `num`이라고 줄여서 작성하기도 합니다. 다른 언어에서는 `float`이나 `double`이라고도 합니다.

```{r}
1
x<-1
x
class(x)
y<-1.4
y
class(y)
```

## 정수형

R에서 정수형은 `integer`이라고 표현하고, 특별히 정수 숫자 뒤에 `L`을 함께 작성함으로써 정수형임을 표현합니다. `int`이라고 줄여서 작성하기도 합니다.

```{r}
class(1)
class(1L)
```

## 문자형

R에서 문자형은 `character`이라고 표현하고, `"`나 `'`로 감싸서 다른 객체와 구분하여 표현합니다. `chr`이나 `char`라고 줄여서 작성하기도 합니다. 
```{r}
class(TRUE)
class("TRUE")
class(mean)
class("mean")
x<-data.frame(1)
class(x)
class("x")
```

## 배열

배열이란 기본 자료형의 집합입니다. 배열은 연산의 효율을 위하서 만들기 때문에 같은 기본 자료형을 쓰도록 강제하고 있습니다. 몇 `차원`이냐에 따라 특별한 이름이 있기도 합니다.

  - 1D array: 벡터(vector)
  - 2D array: 트릭스(matrix)
  
## 벡터

벡터는 1차원 배열과 같습니다. 보통 `c()`함수로 만들어 집니다. 숫자의 연속인 형태의 벡터는 `from:to` 양식으로 만들기도 합니다. 데이터가 1개인 경우도 벡터이기 때문에 자료형을 확인하기 위해서 `class`나 `is.vector`를 사용할 때 의식하고 있어야 합니다. `[]`를 이용하여 일부만 가져올 수 있습니다.

```{r}
class(c(1,2,3,4))
class(1:4)
is.vector(1:4)
is.vector(1)
```

## 매트릭스

매트릭스는 2차원 배열로 사람이 가장 익숙한 자료형이며 `matrix()`함수로 만들 수 있습니다. 벡터의 제한된 형태라고 할 수 있습니다.

```{r}



```

## 리스트


## 변수와 함수

# 모델을 위한 전처리

## 문제 해결이란

## 회귀 모델

## 군집 알고리즘

## 연관 분석

# 과제

